Inventaris van het archief van het Rijkstuinbouwconsulentschap voor Bedrijfseconomie te Kesteren, 1963-1970
Nationaal Archief, Den Haag
Rijks Tuinbouwconsulentschap voor Bedrijfseconomie te Kesteren
Rijkstuinbouwconsulentschap Bedrijfseconomie
1963-1970
L205
2.00 meter; 62 inventarisnummers.
Normale geschreven, getypte en gedrukte documenten, geen bijzondere handschriften.
Nationaal Archief, Den Haag
Rijkstuinbouwconsulentschap voor Bedrijfseconomie 1963-1971
Het archief van het Rijkstuinbouwconsulentschap voor Bedrijfseconomie bevat stukken betreffende de organisatie, de bedrijfseconomische voorlichting, bedrijfeconomisch onderzoek, onderwijs en externe relaties. Daarnaast bevat het de gedeponeerde archieven van de werkgroep "Bedrijfsgrootten Financiering Glasbedrijven", van de Werkgroep Structuurvraagstukken voor de Vollegrondsgroenteteelt, van de Werkgroep Stukken in de Fruitteelt en van de Werkgroep Samenwerking Veiling "Op Hoop van Zegen"en veiling "Zwaag (Noord-Holland) en Omstreken".
Archiefvorming
Geschiedenis van de archiefvormer
Ontstaan, organisatie en opheffing
De noodzaak van een specialisatie op het vakgebied van de bedrijfseconomie in de tuinbouwvoorlichting heeft geleid tot de instelling van het Rijkstuinbouwconsulentschap voor Bedrijfseconomie en de aanstelling van een aantal bedrijfseconomische specialisten
Zie inv.nr. 1.
. De bedrijfseconomische specialisten stonden hiërarchisch onder de regionale consulenten (consulenten met een ambtsgebied). Naast de regionale consulentschappen bestonden er specialistische consulentschappen, ook wel landelijke of vakconsulentschappen genoemd. Het Rijkstuinbouwconsulentschap voor Bedrijfseconomie behoorde tot deze laatste categorie.
De functionele en hiërarchische bindingen van het consulentschap zijn in het structuurschema weergegeven:
Bij ministeriële beschikking dd. 10-12-1963, No. LBZ 13073, Hoofddirectie Landbouwvoorlichting en Onderzoek, Directie Beheerszaken werd het consulentschap ingesteld met als standplaats Wageningen. Aangezien in Wageningen geen geschikte ruimte beschikbaar was, werd de dienst gehuisvest in het gebouw van de Stichting Boom en Vrucht, Tielsestraat 95 te Kesteren
Zie inv.nr. 13.
.
Met de leiding van het consulentschap werd belast drs. P.Kooyman te Hoorn, ingenieur 1e klasse bij de Voorlichtingsdienst ten behoeve van de Landbouw. De personeelsbezetting bestond aanvankelijk uit de consulent, drs. P.Kooyman, een bedrijfseconomisch gespecialiseerd medewerker, dhr. J.F.M. Rooswinkel en een administratieve kracht, mej. A. van Ingen. In 1966 werd aan deze formatie een middelbaar gevormde fruitteeltdeskundige, dhr. L.J.M. Sas, toegevoegd.
De consulent is secretaris geweest van de Werkgroep Structuurvraagstukken voor de Vollegrondsgroenteteelt, de Werkgroep voor Structuurvraagstukken in de Fruitteelt, de Werkgroep Bedrijfsgrootte en Financiering Glasbedrijven Samenwerking Veiling "Op Hoop van Zegen" en "Bangert en Onstreken".
De consulent is tevens tijdelijk belast geweest met de waarneming van het Rijkstuinbouwconsulentschap te Arnhem
Zie inv.nr. 13.
.
Ten gevolge van een reorganisatie, waarbij de werkzaamheden van het consulentschap in 1964 geleidelijk door de Proefstations voor de Tuinbouw werden overgenomen, werd het Rijkstuinbouwconsulentschap voor Bedrijfseconomie bij ministeriële beschikking dd. 16-12-1971, No. J2333, opgeheven
Zie noot 2.
.
Taakuitoefening
Zie noot 2.
Het Rijkstuinbouwconsulentschap voor Bedrijfseconomie had als taak: de bevordering, ondersteuning en begeleiding van de bedrijfsvoorlichting in de regionale consulentschappen op bedrijfseconomisch en aanverwant terrein, o.a. door:
Bedrijfseconomische voorlichting
De voorlichtingsactiviteiten bestonden uit:
de economische opleiding van alle bedrijfsvoorlichters in een 2-jarige cursus
de vorming, bijscholing, instructie, voorziening met cijfermateriaal en lesstof, kritische beoordeling en hulpverlening in moeilijke gevallen van de bedrijfseconomische specialisten
medewerking bij de aanstelling en beoordeling van de functie van de specialisten
medewerking en advisering aan de Werkgroep Economie van het regionale consulentschap Naaldwijk
het schrijven van artikelen
het houden van lezingen
advisering aan individuele tuinders in bijzondere gevallen.
Bedrijfseconomisch onderzoek
Het Rijkstuinbouwconsulentschap voor Bedrijfseconomie had niet de taak zelf onderzoek te verrichten. De directe relatie tot het onderzoek was bijna uitsluitend beperkt tot datgene wat de afdeling Tuinbouw van het Landbouw Economisch Instituut (L.E.I.) verrichtte. Gelegenheid om een in de voorlichtingspraktijk ervaren behoefte aan onderzoekresultaten in het onderzoekprogramma tot uiting te laten komen was mogelijk door:
directe contacten met het afdelingshoofd en zijn staf
de vaste commissie van advies voor de afdeling Tuinbouw en het L.E.I., waarin de consulent zitting had.
In overleg met het Ministerie van Landbouw zelf of de regionale consulenten was er contact met de onderzoekafdeling van de Cultuurtechnische Dienst in Utrecht over bedrijfsculturele aspecten bij ruilverkavelingen.
Onderwijs
Naast de onder "Bedrijfseconomische voorlichting" genoemde opleidingstaken (a en b) werd door het consulentschap medewerking verleend aan de door de Directie Landbouwonderwijs te organiseren dagen voor het leggen van contacten en de applicatie van leraren in de economische vakken van de middelbare en hogere tuinbouwscholen.
Het consulentschap leverde aan enkele van deze scholen lesstof voor de vakken bedrijfseconomie en administratie en adviseerde mede over het lesprogramma en de leerstof. Incidenteel werden op enkele middelbare tuinbouwscholen wel eens een paar lessen gegeven.
Geschiedenis van het archiefbeheer
De stukken van het archief waren zaaksgewijs geordend. Voor de ordening van deze dossiers is gebruik gemaakt van het registratuurplan van het Ministerie van Landbouw en Visserij dd.1 januari 1955. Een exemplaar van deze archiefcode is opgenomen in het dossier Archiefbeheer
Zie inv.nr. 2.
.
De inschrijving van de stukken vond plaats in postagenda's in volgorde van binnenkomst en verzending.
Na opheffing van de dienst, die van de aanvang af in Kesteren was gehuisvest, werd het archief geplaatst in de provinciale archiefbewaarplaats van het Ministerie van Landbouw en Visserij voor Gelderland te Arnhem.
De verwerving van het archief
Overbrenging van een overheidsarchief
De verwerving van het archief
Het archief is krachtens bepalingen van de Archiefwet overgebracht.
Inhoud en structuur van het archief
2.11
Selectie en vernietiging
De vernietiging van de hiervoor in aanmerking komende stukken heeft plaats gevonden op grond van de Vernietigingslijst van de Rijkslandbouwvoorlichtingsdienst dd.17-10-1966. De Verklaring van Vernietiging dd.30-11-1973 is opgenomen in het dossier Archiefbeheer, waarin tevens de dossierinventaris en de gebruikte code zijn opgeborgen.
Lijst van tijdens de inventarisatie vernietigde stukken
Stukken betreffende de aanschaffing van verbruiksgoederen, 1964-1970
Aanbiedingen en bestellingen van boeken en tijdschriften, 1964-1970
Notulen van vergaderingen ontvangen van diensten ressorterende onder het Ministerie van Landbouw en Viserij, 1963-1970
Stukken betreffende uitnodigingen, felicitaties en rouwbeklag, 1964-1970
Stukken betreffende de vlaggen bij officiële aangelegenheden, 1964-1968
Stukken betreffende sollicitaties, 1964-1967
Stukken betreffende de bezoldiging (richtlijnen) ontvangen van het Ministerie van Landbouw en Visserij, 1964-1970
Stukken betreffende vergoedingen (richtlijnen) ontvangen van het Ministerie van Landbouw en Visserij, 1964-1970
Inlichtingen van weinig waarde, 1964-1970
Stukken betreffende de doorlichting van het personeel, 1966-1970
Statistische mededelingen van het Produktschap voor Groente en Fruit, 1965-1967
Stukken inzake oogstramingen, 1964-1970
Stukken inzake rassenlijsten fruit- en groentegewassen, 1965-1968
Stukken inzake te houden cursussen ter informatie ontvangen van het Ministerie van Landbouw en Visserij, 1967-1970
Stukken inzake adressen en telefoonnummers, 1964-1970
Stukken inzake abonnementen en lidmaatschappen, 1964-1969
Stukken inzake aanvragen verlof, 1964-1970
Stukken inzake loonbelasting, 1965-1970
Stukken inzake kilometerbinding, 1964-1968
Aanwijzingen voor de gebruiker
Openbaarheidsbeperkingen
Volledig openbaar.
Materiële beperkingen
Een klein aantal stukken van dit archief is in een slechte materiële staat, wat tot gevolg heeft dat het niet aangevraagd kan worden.
Aanvraaginstructie
Openbare archiefstukken kunnen online worden aangevraagd en gereserveerd. U kunt dit ook via de terminals in de studiezaal van het Nationaal Archief doen. Om te kunnen reserveren dient u de volgende stappen te volgen:
U maakt een profiel aan op www.gahetna.nl, en logt vervolgens in
Via de archiefinventaris (alleen de beschrijvingen met rode nummers) selecteert u het gewenste archiefstuk door op de knop 'Reserveren' te klikken
In het volgende scherm geeft u aan op welke dag u het archiefstuk wilt inzien
Indien u zich bevindt in de studiezaal en een tafelnummer heeft ontvangen kunt u dit nummer vermelden. Als u geen tafelnummer heeft kunt u tafelnummer 777 laten staan
Vervolgens bevestigt u uw reservering door deze te versturen.
Verwant materiaal
Beschikbaarheid van kopieën
Beschrijving van de series en archiefbestanddelen
- Organisatie
  - Stukken betreffende de instelling, de opheffing, de organisatie en de taak van het consulentschap., 1963-1969; 1; 1 omslag
  - Stukken betreffende het archiefbeheer, houdende verklaring van vernietiging van archiefbescheiden, dossierinventarisatie en registratuurplan., 1963-1970; 2; 1 omslag
  - Postagenda's., 1964-1969; 3-7; 5 delen
    - 14-02-1964 - 31-12-1964, 3
    - 01-01-1965 - 31-12-1965, 4
    - 01-01-1966 - 13-07-1967, 5
    - 14-07-1967 - 30-04-1969, 6
    - 01-05-1969 - 01-12-1969, 7
  - Stukken betreffende de huisvesting van het consulentschap., 1963-1964; 8; 1 omslag
  - Maandverslagen van het consulentschap., 1963-1969; 9; 1 omslag
    De verslagen over de volgende maanden ontbreken: oktober 1963, december 1963, januari 1964, september-december 1969
  - Agenda's en notulen van de vergaderingen van bedrijfseconomische specialisten onder leiding van het consulentschap., 1964-1969; 10; 1 omslag
  - Ingekomen maandverslagen van regionale bedrijfseconomische specialisten over door hen verrichte werkzaamheden in het regionale consulentschap., 1965-1969; 11; 1 omslag
  - Stukken betreffende de taakomschrijving van het personeel van het consulentschap., 1963-1968; 12; 1 omslag
  - Stukken betreffende de waarneming van de leiding van het voormalige rijkstuinbouwconsulentschap te Arnhem door drs. P. Kooyman., 1967; 13; 1 omslag
- Taakuitoefening
  - Bedrijfseconomische voorlichting
    - Correspondentie over de wijze, waarop over de resultaten van bedrijfseconomisch onderzoek voorlichting kan worden gegeven aan tuinbouwondernemingen., 1964-1969; 14; 1 omslag
    - Stukken betreffende besprekingen met het Landbouw Economisch Instituut (L.E.I.) over te geven voorlichting aan tuinbouwbedrijven., 1963-1970; 15; 1 omslag
    - Concepten van publicaties van het consulentschap, met correspondentie., 1964-1970; 16; 1 omslag
    - Stukken betreffende de medewerking van het consulentschap aan door het Ministerie van Landbouw en Visserij georganiseerde Tuinbouwdagen., 1969-1970; 17; 1 omslag
    - Teksten van lezingen, gehouden door of namens het consulentschap, met correspondentie., 1965-1970; 18; 1 omslag
    - Ingekomen stukken betreffende de opstelling van verslagen en rapporten door de Commissie tot Onderzoek Gemeentelijke Kwekerijen te Renkum naar aanleiding van een verzoek van de Gemeente Renkum aan de consulent on advies, gestencild., 1968-1969; 19; 1 omslag
    - Stukken betreffende adviezen aan het Ministerie door de consulent over de pachtnormen voor boomgaarden en kassen., 1964-1968; 20; 1 omslag
    - Stukken betreffende adviezen over bedrijfseconomische boekhouding aan tuinbouwbedrijven., 1963-1970; 21; 1 omslag
    - Stukken betreffende overleg met regionale consulentschappen over het planten, poten, uitdunnen en over plantafstanden van tuinbouwgewassen met daaruit voortkomende publikaties, gestencild., 1967; 22; 1 omslag
    - Stukken betreffende de adviezen van het consulentschap aan het Ministerie van Landbouw en Visserij bij borgstellingsaanvragen van tuinbouwbedrijven., 1967-1969; 23; 1 omslag
    - Stukken betreffende adviezen van het consulentschap aan het Ministerie van Landbouw en Visserij en aan de tuinbouwconsulentschappen over streekverbeteringen., 1965-1969; 24-26; 3 omslagen
      - Omgeving van Breda (Rijsbergen en Prinsenbeek), 1965-1969, 24
      - Geestmerambacht, 1965-1967, 25
      - Grijsoord, 1966-1967, 26
    - Stukken betreffende adviezen van het consulentschap aan het Ministerie van Landbouw en Visserij en aan tuinbouwconsulentschappen over streekverbeteringen., 1964-1967; 27-32; 6 omslagen
      - Kapelle-Biezelinge, 1964-1967, 27
      - Krommerijen-gebied, 1965-1967, 28
      - Nieuwdorper-Kogge, 1967, 29
      - Rucphen, 1966, 30
      - Venlo-Tegelen, 1964-1966, 31
      - IJmond-Noord, 1965, 32
  - Bedrijfseconomisch onderzoek
    - Stukken betreffende onderzoekingen van het consulentschap naar de economische planning van tuinbouwbedrijven., 1964; 33; 1 omslag
    - Stukken betreffende een onderzoek naar de wijze, waarop tuinbouw bedreven moet worden., 1965-1969; 34; 1 omslag
    - Nota van het consulentschap over de bedrijfsculturele vraagstukken van de veredeling in de groenteteelt, met correspondentie, getypt., 1966-1967; 35; 1 omslag
    - Stukken betreffende correspondentie met regionale consulentschappen over het vernieuwen, het verjongen en rooien van boomgaarden., 1968; 36; 1 omslag
    - Stukken betreffende de besprekingen over de bedrijfseconomische aspecten van ruilverkavelingen., 1967-1969; 37-38; 2 omslagen
      - Kosten van het financieren van boomgaarden in verband met de inplant van meer bomen per ha, 1967, 37
      - Programmering van fruitteeltbedrijven ruilverkaveling Kapelle-Wemeldinge, 1969, 38
    - Stukken betreffende de besprekingen over de bedrijfseconomische aspecten van ruilverkaveling., 1966-1968; 39-41; 3 omslagen
      - Programmering fruitteeltbedrijven ruilverkaveling Lek en Linge, 1967, 39
      - Besprekingen over de ontwikkeling van de tuinbouw in de ruilverkaveling Ursum, 1966, 40
      - Onderzoek naar de gewenste bedrijfsgrootte en bedrijfsgebouwen bij ruilverkavelingen in tuinbouwgebieden met bloembollenteelt, 1967-1968, 41
    - Stukken betreffende adviezen van het Ministerie van Landbouw en Visserij over aanvragen uit het Ontwikkelings- en Saneringsfonds., 1968-1970; 42; 1 omslag
  - Onderwijs
    - Stukken betreffende door het consulentschap gegeven cursussen., 1963-1970; 43-44; 3 omslagen
      - Stukken betreffende cursussen voor bedrijfseconomische assistenten van de regionale consulentschappen, 1963-1970, 43; 2 omslagen
      - Stukken betreffende nascholingscursussen voor leraren bedrijfseconomie aan middelbare en hogere tuinbouwscholen, 1967-1969, 44
    - Stukken betreffende door het consulentschap gegeven cursussen., 1964-1970; 45-46; 2 omslagen
      - Stukken betreffende de cursus economische vorming van jonge ondernemers, 1964-1967, 45
      - Stukken betreffende aan tuinbouwers gegeven oriëntatiecursussen voor het bloembollenbedrijf, 1964-1970, 46
  - Externe relaties
    - Ingekomen notulen van vergaderingen en rapporten van de Vaste Commissie van Advies voor de afdeling Tuinbouw van het Landbouw en Economisch Instituut, gestencild., 1964-1970; 47; 1 omslag
    - Ingekomen rapporten en notulen van vergaderingen van de gespreksgroep "Taak consulenten in algemene dienst", gestencild., 1964-1967; 48; 1 omslag
    - Verslagen van door de consulent gemaakte dienstreizen, gestencild., 1965-1968; 49; 1 omslag
    - Ingekomen notulen van vergaderingen en rapporten van de Beheerscommissie van de Commissie Project Werkmethoden verbetering Bloembollenbedrijven II, administratie en calculatie gestencild., 1963-1965; 50; 1 omslag
    - Ingekomen notulen van vergaderingen en rapporten betreffende de Werkgroep Structuurvraagstukken Bloembollenteelt, gestencild., 1963-1967; 51; 1 omslag
    - Ingekomen notulen van vergaderingen van de Werkgroep Bedrijfsstructurele Vraagstukken in de Bloementeelt, gestencild., 1967-1969; 52; 1 omslag
    - Ingekomen notulen van de vergaderingen van de Werkgroep Bedrijfsboekhouding voor Tuinbouwbedrijven, gestencild., 1969-1970; 53; 1 omslag
    - Ingekomen notulen van vergaderingen van de Commissie Bedrijfsadministratie van de Commissie Landelijke Raad voor de Bedrijfsontwikkeling, gestencild., 1969-1970; 54; 1 omslag
    - Ingekomen notulen van vergaderingen en rapporten betreffende de Werkgroep Tuinbouwanalyse boekhouding, gestencild., 1967-1969; 55; 1 omslag
    - Ingekomen notulen van vergaderingen van de Belastingcommissie Nederlandse Fruittelers Organisatie, gestencild., 1964-1965; 56; 1 omslag
    - Ingekomen notulen van vergaderingen en rapporten van de Commissie Onderzoek Structuur Potplantenbedrijf, gestencild., 1969-1970; 57; 1 omslag
  - Gedeponeerde bescheiden
    - Notulen van vergaderingen betreffende de werkgroep "Bedrijfsgrootten Financiëring Glasbedrijven", gestencild., 1965-1970; 58; 1 omslag
    - Rapporten betreffende de werkgroep "Bedrijfsgrootten Financiring Glasbedrijven", gestencild., 1965-1970; 58A; 1 omslag
    - Notulen van vergaderingen van de Werkgroep Structuurvraagstukken voor de Vollegrondsgroenteteelt, gestencild., 1965-1969; 59; 1 omslag
    - Notulen van vergaderingen van de Werkgroep Stukken in de Fruitteelt met stukken betreffende de oprichting, gestencild., 1966-1968; 60; 1 omslag
    - Concept rapport van de Werkgroep Samenwerking Veiling "Op Hoop van Zegen" en Veiling "Zwaag (N-H) en Omstreken", gestencild., 1964; 61; 1 omslag